【裁判字號】    92,交訴,85
【裁判日期】    920717
【裁判案由】    公共危險等
【裁判全文】
臺灣臺南地方法院刑事判決                          九十二年度交訴字第八五號
    公  訴  人  臺灣台南地方法院檢察署檢察官
    被      告  戊○○
右列被告因公共危險等案件，經檢察官提起公訴（九十二年度偵字第二五三七號），
本院判決如左：
    主  文
戊○○因過失傷害人，處拘役伍拾日，如易科罰金，以佰元折算壹日；又駕駛動力
交通工具肇事，致人傷而逃逸，處有期徒刑陸月，如易科罰金，以佰元折算壹日。
    事  實
一、戊○○於民國九十二年一月十五日凌晨，駕駛車號６Ｓ─７１３１號自用小客車
    ，沿台南市○○路由東往西方向行駛，於同日凌晨四時二十分許，途經安平路九
    九號前作左轉時，本應注意汽車在雙向二車道行駛時，均應在遵行車道內行駛，
    而依當時情形，客觀上又無不能注意之情事，其能注意竟疏未注意該處為速限五
    十公里之雙向二車道，未採取減速慢行以保持隨時可以煞停之安全措施，仍貿然
    以時速四、五十公里之高速持速急馳，適其為閃避路旁竄出之野狗而將方向盤向
    右偏閃，因車速過快導致車頭向右衝出應遵行之南向快車道，致撞及右前方慢車
    道上由丙○○所駕駛已發動引擎車頭朝南停駛之車號ＺＪ─２１５３號自用小貨
    車（起訴書誤植為小客車），致丙○○車輛因而往前追撞同方向慢車道上由甲○○所駕駛之車號８Ｒ─４８４７號自用小貨車（起訴書誤植為小客車），甲○○
    車輛又再向前追撞停放在同方向慢車道上乙○○所有之車號ＩＴ─８９４５號自
    用小客車，丙○○並因而受有臉部擦傷等傷害，詎戊○○肇事後僅下車察看一下
    ，見丙○○仍坐在車內，未當場與之和解或留下可資聯絡之姓名、住居所及電話
    等資料即逕自駕車逃離現場，嗣經警查出其身份後，傳喚到案調查。
二、案經丙○○訴由台南市警察局第四分局報請臺灣台南地方法院檢察署檢察官偵查
    起訴。
    理  由
一、訊據被告對於右開時、地駕車行經該處發生碰撞車禍並致告訴人丙○○受傷，及
    其肇事後未當場與丙○○和解或留下可資聯絡之資料即駕車離去之事實均坦承不
    諱，核與告訴人丙○○於警、偵訊及本院審訊時到庭陳證之情節相符，又告訴人
    丙○○遭被告駕車撞及後，受有如事實欄所載之傷害乙節，亦有高雄縣立岡山醫
    院診斷書一紙附卷可稽，此外復有道路交通事故調查報告表暨道路交通事故現場
    圖共三紙、道路交通事故現場蒐證照片二十幀在卷可資佐證。按汽車在雙向二車
    道行駛時，均應在遵行車道內行駛，道路交通安全規則第九十七條第一款定有明
    文。查被告有經合法程序考領駕照，為有駕駛經驗之人，對於上開交通安全規則
    自知之甚稔，為其應注意之事項，而肇事當時係天氣晴朗、夜間有照明、雙線道
    、柏油路面、標線清晰、有快慢車道劃分、路面乾燥、無缺陷、視距良好、無障
    礙物、速限五十公里，有前開道路交通事故調查報告表存卷可考，據此判斷，足
    見依當時狀況被告客觀上並無不能注意之情狀，詎被告戊○○應注意且能注意竟
    疏未注意該處為速限五十公里之雙向二車道，未採取減速慢行以保持隨時可以煞
    停之安全措施，仍貿然以時速四、五十公里之高速持速急馳，致其為閃避路旁竄
    出之野狗時，因車速過快導致車頭向右衝出應遵行之南向快車道，並撞上將車停
    駛在慢車道上之告訴人丙○○，因而肇事，被告自有違前開規定之注意義務，其
    顯有過失。又被告之過失行為與告訴人所受上開傷害之間，顯有相當因果關係，
    亦無疑義。另被告雖曾辯稱：伊有叫在場友人丁○○抄下其車號交被害人云云。
    惟查，被告在肇事後僅下車察看一下，未當場與告訴人丙○○洽談和解或留下可
    資聯絡之姓名、住居所及電話等資料即逕自駕車離開現場等情，不僅業據告訴人
    丙○○於本院審訊時到庭供稱：「（問：車禍情形？）當時我將車子停在安平路
    九九號前的路邊等朋友甲○○，等到甲○○到達後我們二人各自坐在自己車內發
    動引擎準備將車子駛離時，被告車子就從後面撞上我的車子，導致我的車子追撞
    甲○○的車子後，我人就昏迷，甲○○馬上下車看見我在車內才將我搖醒，等到
    我醒來時我下車看見被告過來看看我的車子然後被告就將車子開走也沒有留下車
    牌及電話，被告有無跟證人丁○○講話我也不清楚，我也不認識證人丁○○是何
    人，但是我確定被告並沒有和我接洽」等語綦詳（見本院九十二年六月十日訊問
    筆錄），核與證人甲○○同日到庭結證：「當時我和丙○○將車子停在該處各自
    坐在車內已發動引擎準備將車駛離，被告車子先撞上丙○○的車子，丙○○的車
    子才又撞上我的車子，導致我的車子追撞乙○○的車子，當時我車子被撞後我馬
    上下車我看見被告也有下車，我先看看丙○○的況狀結果被告沒有跟我及丙○○
    接洽講任何話就將車子開走，當時我也沒有看見被告跟證人丁○○講話，因為當
    時我也不認識證人丁○○是何人」等語之情節相符（見本院同日訊問筆錄），顯
    見被告在發生車禍後並未與告訴人當場洽談或達成和解，且其未經告訴人同意即
    逕自駕車離開現場甚明。而被告在肇事傷人後，未與被害之告訴人解決紛爭獲其
    同意或留下可資聯絡之姓名、住居所及電話等資料，即逕自駕車離去，已足使肇
    事原因之追查及責任之釐清產生障礙，況由證人乙○○於本院審訊時到庭陳證：
    「我是在安平路九九號的７─１１該處的店內上班，當時我在店內上班我車子停
    在路邊，我聽到很大的撞擊聲我才從店內出來看，看見時被告車子卡在丙○○的
    車子上面，當時被告有下車到丙○○的車子看一下之後我就只看見被告和他的朋
    友講一下話就將車子開走，被告的朋友只將寫有被告車牌號碼的紙張交給我也未
    告知我被告的姓名、電話號碼該張紙也沒有記載，然後我就將該張紙交給甲○○
    ，然後他們就交給到場處理的員警」等語（見本院上開同日訊問筆錄）之情節觀
    之，被告縱曾臨時託人留下車號，此亦與其肇事未停經他人記下其車號報警之效
    果無異，從而被告肇事後並未積極救護告訴人，且未經告訴人同意或留下可資聯
    絡之資料即逕自駕車離去，所為顯係駕車肇事逃逸之舉，其有肇事逃逸之意圖至
    明。是被告所辯，要係卸責之詞，不足採信。本件事證已臻明確，被告犯行足堪
    認定。
二、核被告戊○○所為，係犯刑法第二百八十四條第一項前段之過失傷害罪及同法第
    一百八十五條之四之駕車肇事逃逸罪。其所犯上開二罪間，犯意各別，行為互殊
    ，應予分論併罰。爰審酌被告犯罪之動機、目的、手段，其生活狀況、智識程度
    ，與本件犯罪所生之危險、損害、告訴人傷勢之輕重、被告犯罪後之態度及其尚
    未與告訴人達成民事和解等一切情狀，分別量處如主文所示之刑，並均諭知易科
    罰金之折算標準，以資懲儆。
據上論斷，應依刑事訴訟法第二百九十九條第一項前段，刑法第二百八十四條第一項
前段、第一百八十五條之四、第四十一條第一項前段，罰金罰鍰提高標準條例第一條
前段、第二條，判決如主文。
本案經檢察官陳慧玲到庭執行職務。
中      華      民      國      九十二      年     七     月    十七    日
                                      臺灣臺南地方法院交通法庭
                                          法  官  張  瑛  宗
右正本證明與原本無異。
如不服本判決，應於判決送達後十日內，向本院提出上訴狀。
                                          書記官  陳  志  德
中      華      民      國      九十二      年     七     月    十七    日
附錄本案論罪科刑法條：
中華民國刑法第一百八十五條之四
駕駛動力交通工具肇事，致人死傷而逃逸者，處六月以上五年以下有期徒刑。
中華民國刑法第二百八十四條
 (過失傷害罪)
因過失傷害人者，處六月以下有期徒刑、拘役或五百元以下罰金，致重傷者，處一年
以下有期徒刑、拘役或五百元以下罰金。
從事業務之人，因業務上之過失傷害人者，處一年以下有期徒刑、拘役或一千元以下
罰金，致重傷者，處三年以下有期徒刑、拘役或二千元以下罰金。


司法院資訊處製作；財團法人民間司法改革基金會備份。
